【裁判字號】    88,交易,487
【裁判日期】    890309
【裁判案由】    過失致死
【裁判全文】
臺灣臺中地方法院刑事判決                     八十八年度交易字第四八七號
    公  訴  人  臺灣臺中地方法院檢察署檢察官
    被      告  甲○○
    選任辯護人  黃佩韻律師
右列被告因過失致死等案件，經檢察官提起公訴 (八十八年度偵字第六六００、一七
０六八、一七三八三號），本院判決如左：
    主  文
甲○○從事業務之人，因業務上之過失致人於死，處有期徒刑玖月，緩刑參年。
    事  實
一、甲○○以農維生種植香菇，平日駕駛車牌號碼Ｍ二－六六三二號自用小貨車載運
    所生產香菇至農會展售或超市、量販店等處販賣，乃以駕駛為其附隨業務之人，
    於民國（下同）八十八年二月十四日晚上九時五十分許，飲酒後血液中所含酒精
    濃度達二七七．七ＭＧ／ＤＬ（換算吐氣所含酒精成份為每公升一．三八八五毫
    克），已超過每升０．二五毫克之標準值甚多，仍酒醉駕駛上開自用小貨車自梧
    棲農會欲返回住處，沿台中縣沙鹿鎮○○路由沙鹿往大雅方向行駛，途經台中縣
    沙鹿鎮○○路七賢加油站前欲左轉駛入左前方尚未完成之道路內時，本應注意轉
    彎車輛應讓直行車輛先行，並應注意汽車駕駛人飲酒後其吐氣所含酒精成份超過
    每公升０，二五毫克以上者，不得駕車，而依當時天候晴，夜間有照明，路面乾
    燥、無缺陷及無障礙物，視距良好，又無不能注意之情形，詎其能注意，竟疏未
    注意讓直行車輛先行，猶酒醉貿然左轉，適有張啟勇駕駛車牌號碼ＰＥ－三０八
    三號自用小客車內載丙○○、沿台中縣沙鹿鎮○○路由大雅往沙鹿方向駛經該處
    ，本應注意該處路段速限六十公里且為彎道、坡路，亦疏未注意車前狀況及注意
    減速慢行，並以時速八十公里以上速度（肇事後煞車痕長達八九．九公尺）超速
    行駛，雙方均一時閃煞不及，甲○○所駕自用小貨車前車頭遂撞及張啟勇所駕自
    用小客車左後車身，致張啟勇受有頭部外傷併腦挫傷、胸腹部挫傷併內出血等傷
    害，經送醫急救後因外傷性休克仍於同日晚上十時許不治死亡。
二、案經台中縣警察局清水分局報請臺灣台中地方法院檢察署檢察官相驗後，經檢察
    官自動檢舉偵查起訴。
    理  由
一、訊據被告甲○○對於前開事實坦承不諱，核與被害人張啟勇之父乙○○及告訴人
    丙○○分別於警訊、偵審中指述之情節相符，並有台中縣警察局道路交通事故調
    查報告表乙份、現場照片十四張、被告及被害人車損照片計七張、被告之沙鹿童
    綜合醫院血清檢驗報告單乙紙附卷可稽。而被害人張啟勇確因本件車禍受有頭部
    外傷併腦挫傷、胸腹部挫傷併內出血等傷害致外傷性休克不治死亡，亦經台灣台
    中地方法院檢察署檢察官督同法醫師相驗屬實，製有勘驗筆錄、相驗屍體証明書
    及驗斷書附卷足憑。按轉灣車輛應讓直行車輛先行；且汽車駕駛人飲酒後其吐氣
    所含酒精成份超過每公升０．二五毫克以上者，不得駕車，道路交通安全規則第
    一百零二條第一項第六款、第一百十四條第二款分別定有明文。經查本件被告於
    前開時地駕車本應注意遵守上開規定，而依當時天候晴，夜間有照明，路面乾燥
    、無缺陷及無障礙物，視距良好，有上開道路交通事故調查報告表附卷可查，又
    無不能注意之情形，詎其能注意，竟疏未注意讓直行之被害人車先行，猶酒醉貿
    然左轉，因而肇事，致被害人傷重不治死亡，足見被告自有過失；另肇事路段被
    害人行向速限六十公里且為彎道、坡路，肇事後被害人車煞車痕長達八九．九公
    尺，亦有上開道路交通事故調查報告表警繪現場圖及現場照片附卷可考，雖被害
    人亦疏未注意車前狀況及注意減速慢行，並以時速八十公里以上速度超速行駛，
    而與有過失，惟被告仍難辭過失之責。況本件車禍經送請台灣省車輛行車事故覆
    議鑑定委員會覆議結果，亦認被告酒精濃度過量駕駛自小貨車左轉未讓直行車先
    行，與被害人駕駛自小客車超速且未注意車前狀況，同為肇事原因，有該覆議鑑
    定委員會覆議意見書附卷可按，益証被告確有過失，且其過失行為與被害人死亡
    間具有相當因果關係。本件事証明確，被告犯行堪以認定。至本件車禍送請台灣
    省台中縣區車輛行車事故鑑定委員會鑑定結果，認被害人無肇事因素，有該鑑定
    委員會鑑定意見書附卷可稽，惟肇事路段被害人行向速限六十公里且為彎道、坡
    路，肇事後被害人車煞車痕長達八九．九公尺，已如前述，顯見被害人亦疏未注
    意車前狀況及注意減速慢行，並以時速八十公里以上速度超速行駛因而肇事無疑
    ，該鑑定委員會漏未審究上情，尚難採為認定之依據，併此明。
二、查被告甲○○以農維生種植香菇，平日駕駛上開自用小貨車載運所生產香菇至農
    會展售或超市、量販店等處販賣，此經其供承在卷，乃以駕駛為其附隨業務之人
    。核其所為，係犯刑法第二百七十六條第二項之業務過失致人於死罪。公訴人認
    被告所為，係犯刑法第二百七十六條第一項之過失致人於死罪，惟被告係以駕駛
    為其附隨業務之人，己如前述，是公訴人上開認定，容有誤會，起訴法條應予變
    更。又被告酒醉駕車，因而致人死亡，依法應負業務過失致人於死罪責，依道路
    交通管理處罰條例第八十六條第一項規定，應加重其刑。爰審酌被告肇事後已與
    被害人家屬以新臺幣三百萬元達成和解賠償損害，有台中縣大雅鄉調解委員會調
    解書附卷可稽，及其過失程度、被害人家屬所受傷痛程度與犯後坦承過失犯行等
    一切情狀，量處如主文所示之刑。次查被告甲○○未曾受有期徒刑以上刑之宣告
    ，有台灣台中地方法院檢察署刑案資料查註紀錄表附卷可參，其因過失致犯本案
    ，事後坦承過失犯行，並與被害人家屬和解賠償損害，經此科刑教訓，當知警惕
    ，應無再犯之虞，本院認其所受刑之宣告，以暫不執行為適當，爰依法併予宣告
    緩刑三年，以促注意改善。
三、公訴意旨另以：甲○○於前開時地駕駛上開自用小貨車，因閃避不及而撞及張啟
    勇所駕自用小客車，使車內丙○○亦受有頭部疼痛及身體多處擦傷等傷害。同時
    甲○○之自用小貨車則又與駕駛ＬＣ－七六七０號自用小客車沿上開三民路由大
    雅往沙鹿方向行駛而行經該處之丁○○發生碰撞，致丁○○受有左股骨幹骨折、
    左肱骨骨折、腹部挫傷合併內出血等傷害，因認甲○○犯有刑法第二百八十四條
    第一項前段之過失傷害罪嫌等語。按告訴乃論之罪，告訴人於第一審辯論終結前
    ，得撤回其告訴；又告訴經撤回者，應諭知不受理之判決，刑事訴訟法第二百三
    十八條第一項、第三百零三條第三款分別定有明文。經查被告甲○○上開犯行經
    檢察官以刑法第二百八十四條第一項前段之過失傷害罪提起公訴，依同法第二百
    八十七條前段規定係屬告訴乃論之罪，茲據告訴人丙○○、丁○○於辯論終結前
    具狀撤回其告訴，有撤回告訴狀二份附卷可稽，因此部分與被告前開論罪部分有
    想像競合之裁判上一罪關係，爰不另為不受理之諭知，附此明。
三、據上論斷，應依刑事訴訟法第二百九十九條第一項前段、第三百條、道路交通管
    理處罰條例第八十六條第一項、刑法第二百七十六條第二項、第七十四條第一款
    、罰金罰鍰提高標準條例第一條前段，判決如主文。
中    華    民    國      八十九      年       三      月      九       日
                                    臺灣台中地方法院交通法庭
                                        法  官  朱  光  國
右正本證明與原本無異。
如不服本判決，應於判決送達後十日內向本院提出上訴狀( 應附繕本 )，上訴於臺灣
高等法院臺中分院。
                                        書記官
中    華    民    國  八十九      年       三      月      十       日
附錄論罪科刑法條
刑法第二百七十六條第二項
從事業務之人，因業務上之過失犯前項之罪者，處五年以下有期徒刑或拘役，得併科
三千元以下罰金。                                                        Ｂ


司法院資訊處製作；財團法人民間司法改革基金會備份。
